臺灣高等法院刑事判決　　　　　　　　95年度上訴字第3927號
上　訴　人　臺灣臺北地方法院檢察署檢察官
被　　　告　乙○○
選任辯護人　郭方桂律師
上列上訴人因被告偽造文書案件，不服臺灣臺北地方法院95年度
訴字第732號，中華民國95年9月15日第一審判決（起訴案號：臺
灣臺北地方法院檢察署94年度偵字第13612號），提起上訴，本
院判決如下：
    主  文
上訴駁回。
    理  由
一、本件公訴意旨略以：被告乙○○與證人甲○○於民國（下同
    ）86年間，均為祭祀公業陳悅記之管理人，二人皆有獨立監
    督管理該祭祀公業事務之權。緣於86年 6月間，因祭祀公業
    陳悅記祖宅公媽廳已年久失修，後由泰來營造股份有限公司
    （下稱泰來營造公司）施作該祖宅公媽廳及廂廊緊急支撐工
    程（下稱系爭支撐工程），泰來公司於同年 7月25日施工完
    成後，由該公司不知名員工於同年 9月23日持函報請祭祀公
    業陳悅記管理人驗收，被告未通知同為管理人之證人甲○○
    參與驗收，且在未經證人甲○○之授權或同意情形下，竟在
    其位於臺北市○○區○○路393巷6號住處，逕自偽簽證人甲
    ○○之署名於該函文，以證明該緊急支撐工程業經祭祀公業
    管理人全體同意驗收，並將偽簽證人甲○○署名之函文交還
    泰來營造公司員工，以表示泰來公司已完成上述工程，供作
    行使之用，足生損害於證人甲○○管理監督祭祀公業陳悅記
    事務之權利。案經證人甲○○訴由臺北市政府警察局大同分
    局報請臺灣士林地方法院檢察署呈請臺灣高等法院檢察署檢
    察長命令移轉臺灣臺北地方法院檢察署檢察官偵查起訴。因
    認被告涉有刑法第216條、第210條之行使偽造私文書罪嫌云
    云。
二、公訴人認被告乙○○涉有上開行使偽造私文書罪嫌，無非係
    以被告之供述、證人甲○○及陳錫說之證述，並有祭祀公業
    陳悅記管理委員會86年 6月20日函暨函附之臺北市第三級古
    蹟陳悅記緊急支撐工程合約書、泰來營造公司86年 9月23日
    函文各一份附卷，為其主要論罪依據。訊據被告乙○○固坦
    承其係祭祀公業陳悅記之管理人，並有於泰來營造公司86年
    9月23日函文上以祭祀公業陳悅記名義證明系爭支撐工程業
    已完工，及書寫同為祭祀公業陳悅記管理人之證人甲○○、
    陳錫說姓名之事實，惟堅決否認有任何行使偽造私文書犯行
    ，辯稱：其係因臺北市政府民政局業於86年 7月28日派員查
    證驗收系爭支撐工程確已完工，始在經同為祭祀公業陳悅記
    管理人之證人甲○○、陳錫說授權後，由其在泰來營造公司
    之函文上以祭祀公業陳悅記之名義證明系爭支撐工程業已完
    工無誤，並無偽造證人甲○○署押之情事等語。
三、按犯罪事實應依證據認定之，無證據不得認定其犯罪事實；
    刑事訴訟法第154條第2項定有明文。又，刑法第二百十條之
    偽造文書，以無制作權之人冒用他人名義而制作該文書為要
    件之一，如果行為人基於他人之授權委託，即不能謂無制作
    權，自不成立該條之罪。認定犯罪事實所憑之證據，雖不以
    直接證據為限，間接證據亦包括在內；然而無論直接或間接
    證據，其為訴訟上之證明，須於通常一般之人均不致有所懷
    疑，而得確信其為真實之程度者，始得據為有罪之認定，倘
    其證明尚未達到此一程度，而有合理之懷疑存在時，事實審
    法院復已就其心證上理由予以闡述，敘明其如何無從為有罪
    之確信，因而為無罪之判決，尚不得任意指為違法。刑事訴
    訟法第161條已於民國91年2月8日修正公布，其第一項規定
    ：檢察官就被告犯罪事實，應負舉證責任，並指出證明之方
    法。因此，檢察官對於起訴之犯罪事實，應負提出證據及說
    服之實質舉證責任。倘其所提出之證據，不足為被告有罪之
    積極證明，或其指出證明之方法，無從說服法院以形成被告
    有罪之心證，基於無罪推定之原則，自應為被告無罪判決之
    諭知；本件原審審判時，修正之刑事訴訟法關於舉證責任之
    規定，已經公布施行，檢察官仍未提出適合於證明犯罪事實
    之積極證據，並說明其證據方法與待證事實之關係；原審對
    於卷內訴訟資料，復已逐一剖析，參互審酌，仍無從獲得有
    罪之心證，因而維持第一審諭知無罪之判決，於法洵無違誤
    。最高法院47年台上字第226號、76年台上字第4986號、92
    年台上字第128號分別著有判例。經查：
  (一)本案支撐工程係經臺北市政府民政局於86年5月28日14時30
    分許，由臺北市政府民政局主持會勘後，同年6月12日檢附
    漢光建築師事務所設計之緊急支撐保護計畫預算書圖一份，
    發文祭祀公業陳悅記祖宅祖宅管理委員會促請儘速發包後，
    由祭祀公業陳悅記管理委員會於86年6月17日與泰來營造公
    司簽訂系爭支撐工程之工程合約後，經臺北市政府民政局於
    86年7月3日發函同意補助系爭支撐工程之工程款新臺幣（下
    同）99,830元，約定施工日期自86年7月7日起至同年7月27
    日完工，嗣於86年7月25日竣工之事實，有臺北市政府民政
    局86年5月28日會勘陳悅記祖宅之現場會勘紀錄暨現場會勘
    簽到表、86年6月12日北市民三字第8621672100號函暨函附
    漢光建築師事務所86年6月1日（86）漢研字第00108號函及
    緊急支撐保護計畫預算書圖、86年7月3日北市民三字第8621
    896000號函、祭祀公業陳悅記管理委員會86年6月20日函暨
    函附臺北市第三級古蹟陳悅記祖宅緊急支撐工程合約書、泰
    來營造公司86年7月10日、同年月25日函各一份在卷可稽，
    此部分之事實，自堪認定。
  (二)本案支撐工程在86年7月25日竣工後，經被告於86年9月24日
    ，在其臺北市○○區○○路393巷6號住處內，持其所保管之
    祭祀公業陳悅記大印蓋用於泰來營造公司86年9月23日所發
    ，受文者為祭祀公業陳悅記，副本抄送臺北市政府及漢光建
    築師事務所，主旨及說明係「為呈報臺北市政府關於系爭支
    撐工程業於86年7月25日完工事宜」之函文上，並在其上記
    載完工無誤及祭祀公業陳悅記管理人陳錫說、甲○○、乙○
    ○等字樣之事實，業據被告供陳在卷，並有該函文一紙附卷
    可憑。
  (三)關於被告在上揭函文簽章之源由，業據同為祭祀公業陳悅記
    管理人之證人陳錫說在原審到庭具結明確證稱：（檢察官問
    ：這個工程是何時驗收？）86年左右；（提示94偵6754號卷
    23頁文件，問：這個上面你的簽名是你親簽的，還是授權他
    人簽名的？）這是完工之後，泰來公司的人拿來叫我們簽名
    蓋章，因為大印在乙○○那裡沒有帶在身上，所以隔天泰來
    公司才去乙○○那裡去蓋的，上面的簽名是我拜託乙○○幫
    我簽的；（問：據你所知簽訂上開工程合約是被告簽的，還
    是你去簽的？）不是我簽的，印章是乙○○保管的；他有沒
    有去簽我不太清楚；（問：剛剛你看的那份文件，你說你有
    拜託乙○○幫你簽名，你在哪裡拜託他簽？）我家，哈密街
    69號3樓；（問：時間是86年9月23日嗎？）是；（問：你拜
    託他簽名時，當時還有誰在場？）我、被告、告訴人、還有
    泰來公司跟我們承包的人派來的人，名字我不知道；（問：
    86年9月23日那天你跟被告、告訴人三個人在哈密街是特別
    約的嗎？）不是，我們三個人剛好有事情在我家商量，泰來
    公司的人剛好來我那裡找我；... （問：你們相約要在86年
    9 月23日下午5、6時到你哈密街的處所商量祭祀公業陳悅記
    的事情時，你們約的時候知不知道泰來公司當天會派專員前
    來？）不知道，來了才知道，如果知道的話乙○○印章就順
    便帶來了；... 說要蓋章，我們說沒有印章可以蓋，叫他隔
    天到乙○○吉林路的住處去蓋，就這樣；（問：所以86年 9
    月23日你們在哈密街見面的當時，你有授權被告簽你的名字
    ，你有沒有看到甲○○有授權被告簽他的名字在文件上？）
    當時三個人在場就說就直接拿到乙○○那裡蓋就好了；...
    （問：被告跟你說要你在該份文件上授權簽名的理由是什麼
    ？）不然我們兩個還要到乙○○家，我覺得很麻煩，就直接
    拜託他簽名；... （辯護人問：你哈密街的住處是否就是祭
    祀公業陳悅記的辦公室？）是；（問：泰來公司派人來叫你
    們蓋章，是只要你們蓋祭祀公業陳悅記大印而已嗎？）是要
    蓋大印，並沒有要求我們蓋個人的私章；（問：你剛說因為
    沒有叫你們蓋私章，所以你們三個都同意隔天到乙○○家去
    蓋大印？）對；... （審判長問：你們祭祀公業陳悅記平常
    管理員開會是否都在你家裡？）是：（問：關於本件支撐工
    程你們三個管理人有無在你家開會過？）有；... （問：當
    天泰來的人只有要求你們蓋祭祀公業陳悅記的大印嗎？）是
    ：（問：這樣你怎麼知道乙○○要幫你們簽名？）我知道祭
    祀公業陳悅記大印在他那裡，他蓋給泰來的人，不然他們沒
    有辦法領錢；... （問：當時說去乙○○家裡用印，告訴人
    有無在場聽到？有無同意？）他有在場聽到，也有同意；（
    受命法官問：是不是你與甲○○都有同意在上開文件上蓋章
    的事就交給乙○○處理就好？）是啊！印章就在他那邊云云
    （見原審卷第65頁至第68頁）。參以：
    1.證人陳錫說與被告及證人甲○○之間，既均同為祭祀公業
      陳悅記之派下成員之一，與被告及證人甲○○之間又無怨
      隙，證詞當屬客觀中立，衡情要無為迴護任何一方，甘冒
      遭受偽證罪嫌刑事制裁之風險而為虛偽陳述之必要。
    2.證人陳錫說供述之哈密街住處既係祭祀公業陳悅記之辦公
      室，則泰來營造公司專員前往證人陳錫說之哈密街住處時
      ，祭祀公業陳悅記之三位管理人即陳錫說、被告及告訴人
      均同時在場，尚非異於常理。又，泰來營造公司專員於86
      年 9月23日既係突然造訪證人陳錫說上開住處，亦即祭祀
      公業陳悅記辦公室，適巧被告與證人陳錫說、甲○○在該
      處商談他事，證人陳錫說、甲○○在瞭解泰來營造公司專
      員來意後，同意翌日逕由泰來營造公司專員持至被告上開
      住處用印，無須在渠等二人面前為之，俾免證人陳錫說、
      甲○○往來奔波被告上開住處之累，亦核與常情無違。
    3.據此，則證人陳錫說上開所為供證應可採信；證人陳錫說
      、告訴人甲○○確有同意被告依泰來營造公司之要求，在
      泰來營造公司上開函文上蓋用祭祀公業陳悅記大印，以祭
      祀公業陳悅記名義為確認系爭支撐工程業已完工之表示，
      洵堪認定。
  (四)證人即告訴人甲○○雖指述：伊回憶起86年9月23日渠係在
    工廠內趕工，有至渠工廠借款週款之證人葉發可證，並未至
    證人陳錫說上開住處，何來授權云云。惟按告訴人之告訴，
    係以使被告受刑事訴追為目的，是其陳述是否與事實相符，
    仍應調查其他證據以資審認，最高法院52年台上字第1300號
    亦著有判例。次查：
    1.證人即告訴人甲○○於86年間，亦為祭祀公業陳悅記之管
      理人，並知該公業祖宅公媽廳及廂廊緊急支撐工程，有向
      台北市大同區公所報備等情，業據告訴人甲○○在偵查中
      陳明在卷（見偵字第6754號卷第11頁）。參以：(1)告訴人
      甲○○於原法院審理時證稱：我知道有在修繕，因為我的
      工廠、老家也在那邊，所以有看到在修繕；... （審判長
      問：支撐工程你認為是民政局來幫你們修繕，你是管理人
      所以你同意修繕？）我個人是同意；... 修繕中間因為這
      個錢我認為是民政局花的，修繕中間我是有說要多加強、
      補強，不然會塌；（問：修繕完成你知不知道？）修好了
      我是曉得等語（見原審卷第62頁）觀之，證人甲○○於本
      案支撐工程在86年7月7日起至同年月25日止之施工期間內
      ，應已知悉系爭支撐工程之進行。(2)台北市民政局曾於87
      年4月1日以北民市三字號函副本專函通知告訴人甲○○，
      說明中敘及「三另本局86年補助貴祭祀公業辦理祖宅緊急
      支撐工程款99,830元乙案，經查原係貴祭祀公業申請補助
      ，今該工程業已完工，貴祭祀公業至今仍尚未領取支付廠
      商」等語，有台北市政府文化局95年4月20日北市文化二
      字第09531412200號函檢送之原「台北市民政局曾於87年4
      月1日北民市三字號函」擬稿在卷可查（見外放證物函件
      ）。則告訴人甲○○自無不知悉該公業祖宅公媽廳緊急支
      撐工程修繕款，係經該祭祀公業申請由台北市政府民政局
      補助之理。(3)告訴人甲○○在原審另又供陳：88年5月15
      日、同年9月11日祭祀公業陳悅記88年度第一次及第二次
      管理委員會會議時，渠均有出席云云（見原審卷第64頁）
      。而祭祀公業陳悅記88年度第一次管理委員會會議中即已
      針對系爭支撐工程費用99,830元，是否接受臺北市政府民
      政局之補助有所討論，並做成決議自行負擔系爭支撐工程
      費用，並於第二次管理委員會會議中報告自行負擔系爭支
      撐工程費用之執行狀況等情，亦有祭祀公業陳悅記88年度
      第一次及第二次管理委員會會議紀錄暨簽到表各一份在卷
      可稽（見原審第27頁至第31頁）。則證人即告訴人甲○○
      對於系爭支撐工程費用之給付狀況，自難委為不知。乃證
      人即告訴人甲○○竟迭次指稱：「伊89、90年有發函去問
      民政局，但94年民政局回文，伊才知道這些事，伊一直都
      被矇在鼓裡」、「94年2月25日向文化局申請函文資料才
      知道本案的支撐工程款是祭祀公業陳悅記自己付的」等語
      （見偵字第6754號卷第6頁、原審卷第64頁），顯然不實
      ；是其所為之其餘指述是否能客觀、公正，自非無疑。
    2.證人即告訴人甲○○為證明其指述屬實，聲請傳喚證人葉
      發；該二人於檢察官偵查中經隔離訊問，而分別證稱：
      (1)證人葉發於檢察官偵查中證稱：（問：你以前說你在86
        年9月21日說有去甲○○的工廠，是為何事？）我是86
        年9月20日跳票，9月21日去找甲○○，因我銀行存款簿
        不足，怕開給甲○○誠泰銀行6萬元票跳票，所以要向
        甲○○換票；甲○○說等隔天銀行開門，再去銀行拿回
        來；9月22日我又去甲○○的工廠，把6萬元的票拿回來
        ，因為有欠10萬元，所以我另開16萬元的票給甲○○；
        另外有誠泰銀行100萬元因為工程不順利我預期有可能
        會跳票，所以亦要請他還我該票，從（9月21日起）禮
        拜天、一、二、三等四天，從下午一點到晚上七點間甲
        ○○工廠裡，中間甲○○有空，就跟甲○○說這件事，
        甲○○態度很曖昧，最後100萬元的票還是沒拿回來跳
        票了；（問：你為什麼會跟甲○○借一百萬元？）因為
        我工資付不出來，跟甲○○周旋一個禮拜；甲○○才願
        意借我，終於在86年9月底開票借的，一次借的，我跟
        甲○○去銀行領的，再轉存入我妻子的戶頭內；（問：
        6萬元的票是什麼時候借的？）86年8月間，6萬元一次
        借，借來付工資云云（見偵查卷第73頁、第74頁），
      (2)告訴人甲○○於檢察官偵查中證稱：一百萬元是用公司
        周轉金借他的，他開86年10月1日的票給我，在86年9月
        1 日左右在我公司內（臺北市士林區○○○路○段2巷
        151弄7號）借給他並交付現金給他；... （問：這一百
        萬元是陸陸續續界借？還是一次借的？）陸陸續續借的
        ；... （問：6萬元債務，是如何來的？）不是向我借
        的；6萬元是跟我換票的，是86年8月20日左右換的等語
        （見偵查卷第74 頁、第75頁）。
    3.綜觀告訴人甲○○、證人葉發之供證內容，主要可規納為
      三點：(1)證人葉發從（9月21日起）禮拜天、一、二、三
      等四天，從下午一點到晚上七點間均至甲○○工廠裡；(2)
      證人葉發為索回6萬元退票，而自86年9月21起至告訴人甲
      ○○工廠；(3)證人葉發為恐所簽發之100萬元支票亦遭退
      票，而接續86年9月22、23日、24日，仍前往告訴人甲○
      ○工廠。然細繹該二人之供證，有如下之重大瑕疵：
      (1)證人葉發為索回6萬元之退票，及防止100萬元之支票退
        票，竟需於長達四日之期間內均前往證人甲○○之工廠
        ，每日均為下午一時許至七時許，如此浪費自己工作時
        間，又影響他人營業之行徑，已屬異於常理。況證人葉
        發之前揭供詞中，關於100萬元票據何時借款乙節，供
        證「跟甲○○周旋一個禮拜；甲○○才願意借我，終於
        在86年9月底開票借的」；就何時請求延期乙節，則供
        證「從（9月21日起）禮拜天、一、二、三等四天，從
        下午一點到晚上七點間均至甲○○工廠裡」；兩者顯然
        有先後時間倒置、不符先後順序之矛盾（尚未開票借款
        ，即請求延期清償），基此，已得見其所供顯有不實。
      (2)關於證人葉發為何會簽發6萬元支票之緣由，證人葉發
        供證：86年8月間，6萬元一次借，借來付工資云云；
        告訴人甲○○則供證：（6萬元債務）不是向我借的；6
        萬元是跟我換票的，是86年8月20日左右換的等語；兩
        人所供全然不符。
      (3)關於證人葉發為何會簽發100萬元支票之過程、緣由，
        證人葉發供證：（問：你為什麼會跟甲○○借一百萬元
        ？）因為我工資付不出來，跟甲○○周旋一個禮拜；甲
        ○○才願意借我，終於在86年9月底開票借的，一次借
        的，我跟甲○○去銀行領的，再轉存入我妻子的戶頭內
        云云。告訴人甲○○則供證：（問：這一百萬元是陸陸
        續續界借？還是一次借的？）陸陸續續借的等語；兩人
        所供亦顯然不一。
    4.告訴人甲○○、證人葉發之供證，既有前述之重大瑕疵，
      而不可採，揆諸首揭最高法院52年台上字第1300號判例意
      旨，自不得依憑告訴人甲○○、證人葉發之供證，執為被
      告涉有行使偽造私文書罪嫌之論據。
  (五)綜上所述，證人陳錫說之上開供證既屬可採；而告訴人甲○
    ○、證人葉發之供證，則有重大瑕疵而不可採；則被告係經
    證人陳錫說、甲○○概括授權後，在泰來營造公司上開函文
    上代簽證人陳錫說、甲○○署名，自可認定。揆諸最高法院
    47年台上字第22 6號判例意旨，此等經授權所為之行為，自
    不得以行使偽造私文書罪相繩。
四、此外，復查無其他積極證據足以證明被告有公訴意旨所指之
    行使偽造私文書犯行，被告之犯罪尚屬不能證明。原審因之
    為被告無罪之諭知，核無不合。
五、檢察官之上訴意旨雖以：
  (一)原審審理時，檢察官表明需將證人陳錫說與被告乙○○隔離
    ；然原審卻裁定不須隔離，導致妨礙本案事實之發現，原審
    指揮訴訟自有不當，請詳細對照95年8月15日審判筆錄中證
    人陳錫說之證詞（筆錄14至19頁）及被告供述（筆錄第29至
    31頁），即可得知。
  (二)本案爭點，在於被告自承並不知道祭祀工業陳悅記有無與泰
    來公司簽訂系爭工程合約，竟由被告、證人陳錫說及證人甲
    ○○三人，在泰來公司某「不詳」人士、不詳原因、不知何
    人聯絡、突然自行前往證人陳錫說住處，持泰來公司向該祭
    祀工業陳報工程完工之函文上均簽名，是否可採？又系爭函
    文若如被告之供述，不須祭祀工業管理人3人之共同簽名，
    僅需蓋用祭祀公業之大印即可生效，又何須證人陳錫說及告
    訴人甲○○授權簽名？且被告既能繪製授權當日在證人陳錫
    說家之每個人現場位置圖，原審未予詳究泰來公司究係何人
    曾於當時，與被告、證人陳錫說或告訴人聯絡簽署該份文件
    ，亦未命被告就此有利之事實提出證明，逕以被告所述與證
    人陳錫說所核相符，為認定之基礎，其認定事實未憑證據，
    證據取捨亦有錯誤。
  (三)本署論告時業已敘明：
    (1)被告於94年5月之警詢筆錄說同意授權簽章用印時僅有3個
      人在場，惟於94年10月17日及94年11月8日之答辯狀中，
      卻辯稱尚有泰來公司之人員在場，前後所述不符。
    (2)證人陳錫說在偵查中所述為何授權之理由，與審判時所述
      不同。
    (3)被告與證人陳錫說對於86年9月23日在陳錫說住處會面的
      過程，以及泰來公司不詳人士為何持文前去之原因交代不
      清，且泰來公司亦未與祭祀工業陳悅記簽訂工程合約，何
      以須由告訴人具名簽訂驗收文件，被告對此無法自圓其說
      。
    (4)原審對以上重要爭點均未敘述取捨之理由，核屬判決不備
      理由之違法。
  (四)按告訴人、證人之陳述有部分前後不符，或相互間有所歧異
    時，究竟何者為可採，法院仍得本其自由心證予以斟酌，非
    謂一有不符或矛盾，即應認其全部均為不可採信；尤其關於
    行為動機、手段及結果等之細節方面，告訴人之指陳，難免
    故予誇大，證人之證言，有時亦有予渲染之可能；然其基本
    事實之陳述，若果與真實性無礙時，則仍非不得予以採信，
    此有最高法院74年度台上字第1599號判例意旨可資參照。經
    查，告訴人甲○○與證人葉發就該段期間內，證人葉發有至
    告訴人公司洽談還款事宜一情，所稱並無二致；原審以證人
    對於上班時間記憶清楚，對於歷次借款時間記憶不清，做為
    證人葉發之證詞全部不予採信之理由，然告訴人借與他人
    100萬元數額之借款，是否僅有1次，亦無調查，原審係就不
    同情節之記憶事實做相同之認定，有違論理法則與經驗法則
    。
  (五)被告及證人陳錫說、告訴人甲○○並未提及本案有概括授權
    之想法，且系爭工程完工雖在86年間，然本案爭執之函文，
    卻係告訴人於94年2月25日向文化局申請時，始得知有該份
    文件存在，是系爭工程之完工與系爭函文，係屬二事，自不
    得混為一談，亦即知悉系爭工程之完工，與知悉有系爭函文
    存在，並不相同，原審判決理由欄(三)、(五)將工程完工及函文
    併同認定，已有違誤云云。
六、惟查：
  (一)本件相關之證人陳錫說、告訴人甲○○、證人葉發均已在檢
    察官偵查中到庭應訊，並具結詳為供證，衡情已無勾串為虛
    偽供證之可能；原審就同一待證事實，於檢察官聲請詰問時
    認無隔離訊問之必要，其訴訟指揮尚難認有何不妥之處。
  (二)證人陳錫說之證言，即為證據方法之一，陳錫說既已依法具
    結以擔保其供述並未虛偽後而為作證，其供詞茍若查無不實
    之處，自無不予採信之理；而該證人所為供證應可採信之理
    由，亦已詳如前述。至於，「泰來公司究係何人曾於當時，
    與被告、證人陳錫說或告訴人聯絡簽署該份文件」乙節，經
    依檢察官、告訴人陳報，及本院由「戶役」系統查報之泰來
    公司負責人丙○○住所「臺北縣中和市○○路167巷46號3樓
    」傳喚，據送達機關郵局陳報「應送達處所查無此人」云云
    ，有送達證書在卷可稽；自無從按址再傳喚該證人到庭作證
    。公訴人並未具體指出證人陳錫說之供證有如何虛偽之處，
    竟僅以揣測之詞，質疑證人陳錫說之證言，自非適當。
  (三)犯罪事實依法應依證據認定之，不得僅以被告之反證不成立
    ，持為認定犯罪之論據；最高法院21年上字第474號亦著有
    判例。原審以檢察官所提出之證據，不足為被告有罪之積極
    證明，其指出證明之方法，無從說服法院以形成被告有罪之
    心證，基於無罪推定之原則，為被告無罪判決之諭知，尚無
    不當。公訴人以「未命被告就此有利之事實提出證明」、「
    被告前後所述不符」、「被告對此無法自圓其說」等，指摘
    原判決有判決不備理由之違法，並無理由。
  (四)證人即告訴人甲○○及證人葉發之供證不足採信，已詳如上
    揭理由三(四)所述；且渠等供述不足採信之理由非僅一處而已
    ；是公訴人之上訴意旨執「告訴人甲○○與證人葉發就該段
    期間內，證人葉發有至告訴人公司洽談還款事宜一情，所稱
    並無二致；原審以證人對於上班時間記憶清楚，對於歷次借
    款時間記憶不清，做為證人葉發之證詞全部不予採信之理由
    ，然告訴人借與他人100萬元數額之借款，是否僅有1次，亦
    無調查，原審係就不同情節之記憶事實做相同之認定，有違
    論理法則與經驗法則」等語指摘原判決不當，亦無理由。
  (五)檢察官之上訴為無理由，應予駁回。
據上論斷，應依刑事訴訟法第368條，判決如主文。
本案經檢察官田炳麟到庭執行職務。
中　　華　　民　　國　　96　　年　　2 　　月　　15　　日
                  刑事第十庭    審判長法　官 楊炳禎
                                      法　官 黃俊明
                                      法　官 陳博志
以上正本證明與原本無異。
如不服本判決，應於收受送達後十日內向本院提出上訴書狀，其
未敘述上訴之理由者並得於提起上訴後十日內向本院補提理由書
（均須按他造當事人之人數附繕本）。
                                      書記官 陳嘉文
中　　華　　民　　國　　96　　年　　2 　　月　　16　　日
